---
title: 'Programación para el análisis de datos: Práctica 2'
author: "Daniel Fraiman"
date: marzo 2023
output:
  pdf_document: default
  html_document: default
editor_options: 
  markdown: 
    wrap: 72
---

# **Funciones**

Las funciones tienen un input y como salida dan algún output. La función
sample tiene dos inputs el vector de donde quiero elegir los números
(x), y cuantos quiero sacar (n). La salida es el vector de los n números
aleatorios

```{r,eval=FALSE}
 salida = sample(x, n)
```

La función sample viene predeterminada en R, como tambien viene la
funcion mean(x) (promedio de los numeros que estan en x), y hay
muchísimas más.

Para usar las funciones siempre ponemos paréntesis, y dentro del
paréntesis van los inputs (o argumentos) respetando cierto orden
establecido.

## Funciones predeterminadas

### 1. Resolver utilizando la funcion sum:

#### a) $1 + 2 + 3 + 4 + 5 + ... + 100$

```{r}
sum(1:100)
```

#### b) $1 + 1/2 + 1/3 + 1/4 + 1/5 + ... + 1/100$

```{r}
vector2=c(1:100)
sum(1/vector2)
```

#### c) $1/2 + 1/4 + 1/8 + 1/16 + 1/32 + 1/64 + 1/128$

```{r}

vector3<-c(1:7)
sum(1/(2^vector3))
1/2+1/4+1/8+1/16+1/32+1/64+1/128
```

#### d) $1/2 + 1/2^2 + 1/2^3 + 1/2^4 + 1/2^5 + ... + 1/2^50$

```{r}
vector4<-c(1:4)
sum(1/(2^vector4))
1/2+1/4+1/8+1/16
```

### 2. El comando str(funcion_a\_estudiar) nos dice los argumentos de la función. Escribir str(mean). ¿Qué le parece que son los ...? Si no entendió los ... no se preocupe, en el ejercicio 10 lo va a entender. Escriba str(sum).

```{r}
str(sapply)
```

### 3. La función apply\$ es útil para escribir menos código (nos ahorra a veces loops). Escribir $str(apply)$

#### a) Defina una matriz $x$ de 20 filas y 4 columnas con los números que quiera (pero que no sean todos iguales).

##### i. Escriba $apply(x,1,mean)$ y luego $apply(x,2,mean)$. ¿Qué hace esta función? ¿Qué puede decir del argumento MARGINAL?

##### ii. Aplique la función $sum$ ahora en apply. También puede crear su propia función y ponerla ahí.

```{r}
x<- matrix(nrow=20, ncol=4)
x[,]<- round(runif(80,0,100),0)
#x
#apply(x,2,mean)
#apply(x,1,mean)
x[,1]
#el argumento marginal sirve para indicar si la operacion que estamos haciendo debe hacerse sobre filas o columnas



```

### 4. Investigue cómo se aplica la función $apply$ sobre un array de 2x3x4. ¿Qué hace apply(x, 3, mean)?

```{r}
array_4<-x<-array(dim=c(2,3,4))
array_4[,,]<-c(1:12)
array_4
apply(array_4,3,mean)
#apply(x, 3, mean) calcula la media de todos los valores de cada matriz

apply(array_4,2,mean)

```

### 5. El comando $lapply$ hace lo mismo que $apply$ sobre listas. En este caso no hay marginales. Ejemplo:

```{r}

```

### 6. ¿Qué pasa si la lista tiene un vector de caracteres? Ej:

```{r,eval=FALSE}
lista<-list(a=c(1,2),b=c("A","B"),s=c(1:10))
lista
lapply(lista[3],sum)
```

### 7. Defina el data frame:

```{r,eval=FALSE}
datos<- data.frame(X=sample(c(1:10),10),prov=c(rep("CABA",4),rep("PBA",6))) 
datos
```

y escriba el comando

```{r,eval=FALSE}
tapply(datos$X,datos$prov,mean)
```

¿Qué obtiene?

```{r}
# la media de X para cada provincia
```

### 8. Escriba unique(datos\$prov). ¿Qué hace $unique$? Es un comando muy útil.

```{r}
unique(datos$prov)
```

### 9. ¿Cuál es la diferencia entre $sort$ y $order$? Aplique estas dos funciones sobre

```{r,eval=FALSE}
x<-sample(c(1:8),8)
x
sort(x)
order(x)
#order devulve los indices del vector 1 segun como deberian acomodarse para quedar ordenados de menor a mayor
```

### 10. Volviendo a los \`\`...'' de argumento de una función. Escriba lo siguiente:

```{r,eval=FALSE}
variablex<-c(1:10)
variabley<- seq(1,20,length=10) 
plot(variablex,variabley)
str(plot)
plot(variablex,variabley,xlab="x",ylab="y",main="Gráfico básico",pch=4)
```

¿Ahora entendió? Los "..." del argumento de la función plot. En el
ejemplo usamos

```{r,eval=FALSE}
xlab="x",ylab="x",main="Gráfico básico",pch=4
```

## Funciones definidas por nosotros

Primero debemos tener claro cual es input y cual queremos que sea el
output. Supongamos que queremos hacer una funcion que le doy datos
(input) y queremos que nos devuelva (output) la media, la mediana, y el
desvio estandar. A esta funcion la llamaremos $medidasresumen$ y al
input lo llamaremos $x$, la sintaxis es la siguiente:

```{r,eval = FALSE}
 medidasresumen=function(x)  # definimos  medidasresumen como una funci\'on
{ promedio=mean(x)   # utilizamos una funcion predeterminada
  mediana=median(x)    # autilizamos una funcion predeterminada
  desvio=sd(x)   # utilizamos  una funcion predeterminada
  return(c(promedio,mediana, desvio)) # definimos el output 
 }  # el output es un vector con 3 coordenadas
medidasresumen(c(1,2,3,4))
```

### 11. Defina una función, $sumando(N)$, que tenga al numero $N$ como el unico argumento (input), y que devuelva la siguiente suma:

#### a) $1 + 2 + 3 + 4 + 5 +...+N$. Y que escriba el resultado en pantalla. Hint: comando print

```{r}
sumando=function(x){
  print(sum(c(1:x)))
}
sumando(5)
```

#### b) 1 + 2 + 3 + 4 + 5 + ... + N. Y que devuelva el resultado para poder ser utilizarlo luego. Hint: comando return

```{r}
sumando_2=function(x){
  return(sum(c(1:x)))
}
sumando_2(5)
```

#### c) $1/2 + 1/2^2 + 1/2^3 + 1/2^4 + 1/2^5 + ... + 1/2^N$ . Y que devuelva el resultado para poder ser utilizado luego. ¿Cuanto vale la suma para $N$ 2, 3, 10, y 100? ¿Hay algo que le llama la atencion?

```{r}
sumando_3=function(x){
  denominador=c(1:x)
  return(sum(1/2^denominador))
}
sumando_3(100)
```

#### d) Haga un grafico de la suma definida en $c$ en funcion de $N$. Tome distintos valores de $N$.

```{r}

x<-c(1,2,3,10,20,30,40,50,60,70,80,90,100)
y=sapply(x,sumando_3)
plot(x, y)
```

### 12. Defina la lista

```{r,eval=FALSE}
x <- list(a = matrix(1:4, 2, 2), b = matrix(1:6, 3, 2))
x[[1]][,1]
x
```

y una función $f$ que tome la primera columna de una matriz. Ahora,
aplique la función $lapply$ sobre $x$ con la función $f$.

```{r}
matriz_12<-matrix(c(1:9),nrow=3,ncol=3)
f=function(matriz){
  return(matriz[,1])
}
lapply(f(x[[1]]),sum)
#PREGUNTAR!!!!!

```

# **Loops**

### 13. Lea los siguientes códigos e interprete la salida. Luego córralos.

#### a)

```{r,eval = FALSE}
 for (i in 1:10){print(i)}  # notar que para el for usamos { }
```

#### b)

```{r,eval = FALSE}
 w=c(2,4,9)
 for (i in w){ print(i)}

```

#### c)

```{r,eval = FALSE}
 w=seq(0,2,0.2)
 for (i in w){ print(i)}
```

#### d)

```{r,eval = FALSE}
 palabras=c("subte","casa","auto","tren")
 for(ojo in palabras) {print(ojo) } # 
```

#### e)

```{r,eval = FALSE}
 for (i in 1:5) {
 	for (k in 12:14){ # un ciclo dentro de otro (en la medida de lo posible evitarlo)
 		   	print(c(i,k))
 			}
		}
```

#### f)

```{r,eval = FALSE}
 par(mfrow=c(3,2)) # parte la pantalla gráfica en 6 subgráficos 3 filas 2 columnas 
 for (i in 1:6)
 	 { muestra<-rnorm(50,0,1)
      texto <-paste("muestra", i, sep=" ") 
	    hist(muestra,col="red",main=texto) # muestra el texto arriba del gr'afico
	  }
```

### 14. Resolver utilizando el comando $for$:

#### a) Sume los números del 1 al 200 a partir de un vector $x=c(1:200)$. Hint: ¿Dónde va a guardar la sumas parciales?

```{r}
x_14<-c(1:5)
resultado<-0
for (i in x_14){
  resultado=resultado+x_14[i]
}
print(resultado)
```

#### b) Sume los números del 1 al 200 a partir de una única variable $b$ (sin definir el vector x anterior). Hint: no se olvide de inicializar la variable

```{r}
b=5
resultado=0
for (i in 1:b){
  resultado=resultado+i
  print(resultado)
}
```

#### c) Tome una muestra de tama\~no 100 de una variable aleatorio Uniforme entre el 0 y 10. Calcule el promedio de esta muestra, y guarde este resultado en alguna coordenada del vector $w$. Repita esto 500 veces, rellenando el vector $w$ con los promedios en cada muestra. Finalmente estudie la distribuci'on de los promedios ($w$).

Tendrá que usar los siguientes comandos en algún orden:

```{r,eval=FALSE}
w<-vector()
 for(i in 1:500) {
   muestra<-runif(100,0,10) 
   w[i]<-mean(muestra)
 }
 hist(w,main='Distribucion de los promedios')

```

#### d) Notar que en el ejercicio anterior tomamos muestras de variables uniformes y la distribución de los promedios tiene pinta de ser $star$. Este es uno de los resultados más importantes de la Estadística y el resultado se conoce como $Teorema Central del Límite$.

```{r}
```

#### e) Repita el item (c) pero ahora cambie la uniforme por otra variable aleatoria por ejemplo la Exponencial. El comando ser'ia $rexp(100,star)$. Antes de resolver este ejercicio haga un histograma de una muestra aleatoria Exponencial. ¿Cu'al es el rol de $star$?

```{r}
w<-vector()
 for(i in 1:500) {
   muestra<-rexp(100) 
   w[i]<-mean(muestra)
 }
 hist(w,main='Distribucion de los promedios')
```

#### f) Momento de emocionarse... $Teorema Central del Límite$:

Sin importar cuál es la distribución (la forma del histograma) de la
variable que estamos estudiando, teniendo 'esta un promedio poblacional
$\mu$ y un desv'io poblacional $\sigma$, la distribuci'on (muestral) de
la variable aleatoria $promedio$ se aproxima a una Normal centrada en
$\mu$ con desvío $\frac{\sigma}{\sqrt{n}}$ a medida que $n$ crece.}}
¿Ahora entendió los items (d) y (e)? ¿No es sorprendente? La Normal
aparece m'agicamente (ahora les paso un pa\~nuelo para secarse las
lágrimas)...¿Por qué será cierto este teorema?

### 15. Utilizando tic() toc() del paquete pracma tomarle el tiempo de ejecución a los siguientes códigos:

```{r,eval=FALSE}
library(tictoc) # o library(pracma)
N=100000 
x=seq(1,N,1)
##### opcion 1
tic()
v <- vector()
 for (i in 1:N) { v[i] = x[i]^2}
toc()
##### opcion 2
tic()
v = x^2
toc()
```

### 16. ¿Observó alguna diferencia de tiempos en el ejercicio anterior? ¿Qué conclusión saca?

# **Condiciones lógicas**

### 17. Lea los siguiente código e interprete la salida. Luego córralo.

```{r,eval=FALSE}
 for (i in 1:10){ 
 		 if (i==3) { print(i)}  # i==3  pregunta si i es igual al n'umero 3
       	          }
```

### 18. Escriba un programa utilizando únicamente los comandos \blue{for, nchar, if, print} que imprimi solamente las palabra del vector $palabras$ que tienen un número de caracteres distinto de 4.

```{r}
palabras=c("casa","subte","auto","tren")
for (i in palabras){
  if (nchar(i)!=4){print(i)}
}
```

### 19. Escriba un "programa" utilizando u ́nicamente el comando nchar para resolver el pro- blema anterior. Hint: palabras es un vector.

```{r}
palabras=c("casa","subte","auto","tren")
palabras[nchar(palabras)==5]
```

### 20. Escriba una función cuya entrada sea un número b y cuya salida sea alguna de las siguientes alternativas:

```{r,eval=FALSE}
funcion_20=function(b){
  x<-b==2
  y<-b>2
  z<-b<2
if (x==TRUE) {
    print(c('paso por la condicion el número es igual a 2, el numero es ', b ))}
if (y==TRUE) {
    print(c('paso por la condicion el número es mayor a 2, el numero es ', b ))}
if (z==TRUE) {
    print(c('paso por la condicion el número es menor a 2, el numero es ', b ))}
}
funcion_20(3)
```

### 21. Escriba el programa anterior de la siguiente manera. Primero defina las condiciones lógicas y luego que el if "pregunte" si la condició́n es TRUE

```{r}
```

### 22. Defina una función utilizando los comandos for, runif, mean, if, print cuya entrada sea un número natural ,n, y cuya salida sea print(c("el promedio dio mayor a cero ", salida, "veces de un total de ", n, "pruebas")), donde salida corresponde al total de veces que se cumplió la condición promedio mayor a cero. El programa tiene que tomar una muestra al azar de 10 variables aleatorias uniformes [-1,1] y determinar si el promedio de estas 10 variables es mayor a cero. Esto hay que repetirlo n veces, y luego dar el resultado de cua ́ntas veces el promedio dio mayor a cero en pantalla.

#### a) Si n=10000, ¿qué valor espera obtener de salida?

#### b) Cambie la función para determinar ahora la cantidad de veces que el promedio es mayor a 0,5. ¿Le sorprendió el resultados?

#### c) Nuevamente cambie la función para determinar la cantidad de veces que el promedio es mayor a 0,5 cuando tomamos un promedio de 2 variables en vez de 10.0.

```{r}
funcion_22=function(n){
w<-0
  for (i in c(1:n)){
    x<-runif(10,-1,1)
    if (mean(x)>0){w=w+1}
  }
print(c("el promedio dio mayor a cero ", w, "veces de un total de ", n, "pruebas"))
}
funcion_22(10)

```

### 23. ¿Hay algo que le parece que se puede mejorar en código de abajo?

```{r,eval = FALSE}
tic()
 for (i in 1:30){ muestra=rnorm(10,0,2) 
   if (mean(muestra)>0) { 
      print(c("en la muestra",i, "el promedio dio mayor a cero")) }
   if (mean(muestra)<=(-0.5)) { 
      print(c("en la muestra",i, "el promedio dio menor a cero"))}
 }
toc()
```

```{r}
tic()
matriz_23<-matrix(nrow=30, ncol=10)
for (i in 1:30){
matriz_23[i,]<-rnorm(10,0,2)
}
matriz_231<-apply(matriz_23,1,mean)
matriz_231
toc()
```

### 24. Investigue que hace el comando strsplit sobre una cadena de caracteres. ¿Cuántos argumentos necesitan obligatoriamente la función? Hint:str(strsplit) ¿Cómo devuelve el resultado? ¿en forma de un vector?
```{r}
char_24='abcdef'
strsplit(char_24,split='')[[1]][[2]]

```


### 25. Construya una función que tenga como argumento un vector de palabras (ej: palabras=c(`casa'',`auto'', `subte'',`tren'')) y que devuelva lo siguiente:

```{r,eval=FALSE}
funcion_25=function(palabra){
for (i in palabra){
if (strsplit(i,split='')[[1]][[2]]=='u'){
  if (nchar(i)==4) {print(c("La palabra ", i, " tiene 4 caracteres y la segunda letra es una u"))} else {
  print(c("La palabra ", i, " tiene 5 caracteres o la segunda letra es una u"))}
  } 
if (nchar(i)==5){
  print(c("La palabra ", i, " tiene 5 caracteres o la segunda letra es una u"))
}
}}
  
  
funcion_25(c('casa','auto', 'subte','tren'))
```

### 26. ¿Hay alguna diferencia entre las dos condiciones de abajo?

```{r,eval = FALSE}
```

### 27. Escriba un solo $if$ con la condición de que ocurra que $ncaracteres$ sea igual a 8 o que la segunda letra es una $u$, pero que no ocurran ambos eventos al mismo tiempo.

```{r,eval=FALSE}
x='autopist'
if (nchar(x)==8 && strsplit(x,split='')[[1]][[2]]=='u'){ print('Prefiero la presencialidad') }
```

### 28. Investigue qué hace el comando ifelse(condicion, resultado1, resultado2). Realice un ejemplo.

```{r}

```

### 29. Investigue qué hace el comando


```{r,eval=FALSE}
is.vector(x); is.matrix(x); is.array(x)
x_29<-rbinom(1,1,0.5)

x_29

### 30.  Diálogo de la película Karate Kid (1984) minuto 122. 
#Daniel San: ¿Sr. Miyagi me presta una moneda? 
#Sr. Miyagi:  Aquí tienes Daniel San, $rbinom$(1,1,0.5).



### 31. Comando $while$: una mezcla entre un $for$  y un $if$ con $stop$. Explique qué hace el siguiente algoritmo.
z<-0
while(z>= -10  && z<=10){ 
  coin <- rbinom(1, 1, 0.5)
  if(coin == 1) {  z<-z+1 }
  if(coin == 0) {  z<-z-1 }
}
```


### 32. ¿Qué representa el tau del algoritmo de abajo? ¿Le suena random walk?

```{r}
taus<-c()
for (i in 1:100){
z<-0
tau<-0
while(z>= -10  && z<=10){ 
	tau<-tau+1
	coin <- rbinom(1, 1, 0.5)
    if(coin == 1) {  z<-z+1 }
	  if(coin == 0) {  z<-z-1 }
}
taus[i]<-tau
}
hist(taus)
```

### 33. Estudie la distribución de tau del ejercicio anterior.

```{r}
```
